臺灣新北地方法院板橋簡易庭民事簡易判決
111年度板簡字第1646號
原      告  樂華晶鑽大廈管理委員會

法定代理人  黃簡旭  


訴訟代理人  黃勝文律師
複  代理人  張堯晸律師（言詞辯論終結後解除委任）
被      告  陳建瑞  

上列當事人間請求給付管理費事件，經本院於民國111年10月31
日言詞辯論終結，判決如下：
    主      文
原告之訴及假執行之聲請均駁回。
訴訟費用由原告負擔。
    事實及理由
一、原告主張：被告為新北市○○區○○路00號2、3樓房屋區分所有
    權人，每月分別應繳交管理費新臺幣（下同）6,210元及9,3
    20元，詎被告自民國108年1月起至今未再繳納，積欠管理費
    621,200元未清償，迭經催討，均置之不理，爰依分管契約
    之法律關係，提起本件訴訟等語。並聲明：⒈被告應給付原
    告621,200元，及自起訴狀繕本送達翌日起至清償日止，按
    週年利率5％計算之利息。⒉願供擔保請准宣告假執行。
二、被告則以：新北市○○區○○路00號樂華金鑽大廈（下稱系爭大
    廈）未曾依公寓大廈管理條例成立管理委員會，亦不曾召開
    區分所有權人會議通過任何規約或收取管理費之決議，原告
    非依公寓大廈管理條例成立之管理組織，亦無獨立之財產，
    顯無當事人能力，復無得向被告收取管理費之合法權利，其
    訴顯不合法且顯無理由等語資為抗辯。並聲明：⒈原告之訴
    駁回。⒉如受不利判決，願供擔保請准宣告免為假執行。
三、本院之判斷：
  ㈠按原告起訴，原告或被告無當事人能力，法院應以裁定駁回
    之，民事訴訟法第249條第1項第3款規定甚明。而非法人之
    團體設有代表人或管理人者，有當事人能力，民事訴訟法第
    40條第3項固有明文。然所謂非法人之團體設有代表人或管
    理人者，必須有一定之目的及組織，並具有繼續性，且有一
    定之名稱及設有事務所或營業所，以及有獨立之財產及設有
    代表人或管理人，始足當之。
  ㈡按管理委員會有當事人能力，固為84年6月28日施行之公寓大
    廈管理條例第35條第1項所明定，惟在公寓大廈管理條例施
    行前已取得建造執照之公寓大廈，應依該條例規定成立管理
    組織，84年6月28日施行之公寓大廈管理條例第43條第1項亦
    有明文。是公寓大廈管理委員會須依公寓大廈管理條例所定
    程序成立者，始具備當事人能力，而公寓大廈管理條例施行
    前已成立之公寓大廈管理委員會亦應於公寓大廈管理條例施
    行後，依該條例所定程序，成立管理組織，始能取得當事人
    能力。
  ㈢按管理委員會指住戶為執行區分所有權人會議決議事項暨公
    寓大廈管理維護工作，互選管理委員若干人設立之組織。規
    約指公寓大廈區分所有權人為增進共同利益，確保良好生活
    環境，經區分所有權人會議決議之共同遵守事項。區分所有
    權人會議，由全體區分所有權人組成，每年至少應召開定期
    會議一次。區分所有權人會議由區分所有權人互推一人為召
    集人；召集人任期一年，連選得連任。召集人無法依前項規
    定互推產生時，區分所有權人得申請地方主管機關指定臨時
    召集人，或依規約相互輪流擔任，其任期至新召集人選出為
    止。公寓大廈應成立管理委員會或推選管理負責人。公寓大
    廈成立管理委員會者，應由管理委員互推一人為主任委員，
    主任委員對外代表管理委員會。管理委員會之組織及選任應
    於規約中定之。區分所有權人會議之決議，除本條例或規約
    另有規定外，應有區分所有權人過半數及其區分所有權比例
    合計過半數之出席，以出席人數過半數及其區分所有權比例
    占出席人數區分所有權合計過半數之同意行之。區分所有權
    人會議之決議，關於下列各款事項，應有區分所有權人三分
    之二以上及其區分所有權比例合計三分之二以上出席，以出
    席人數四分之三以上及其區分所有權比例占出席人數區分所
    有權四分之三以上之同意行之：一、規約之訂定或變更。多
    數各自獨立使用之建築物、公寓大廈，其共同設施之使用與
    管理具有整體不可分性之集居地區者，其管理及組織準用本
    條例之規定。84年6月28日施行之公寓大廈管理條例第3條第
    8、10款、第25條第1、3、4項、第27條第1、2項、第29條第
    1項、第31條第1項、第41條規定甚明。準此，管理委員會若
    未依公寓大廈管理條例所定程序成立者，即無當事人能力。
  ㈣系爭大廈於公寓大廈管理條例施行前即已建造完成，依上規
    定，系爭大廈之區分所有權人，應於公寓大廈管理條例施行
    後，依該條例規定，召開區分所有權人會議，並以區分所有
    權人三分之二以上及其區分所有權比例合計三分之二以上出
    席，以出席人數四分之三以上及其區分所有權比例占出席人
    數區分所有權四分之三以上之同意訂定規約，於規約明定管
    理委員會之組織及選任方式，依規約選任管理委員，始能合
    法成立系爭大廈之管理委員會。
  ㈤觀之原告所提系爭大廈管理委員會81年7月5日、87年1月21日
    會議紀錄（見本院卷第81頁、第85頁至第89頁），既載為「
    樂華晶鑽大廈管理委員會」會議紀錄，本無從認係系爭大廈
    區分所有權人會議紀錄，所提85年6月8日住戶大會開會通知
    （見本院卷第83頁），原告未提出對應住戶大會會議紀錄，
    無法證明系爭大廈有召開該次住戶大會，原告固主張系爭大
    廈自81年7月5日迄今共召開過3次區分所有權人會議，姑不
    論此召開頻率與公寓大廈管理條例規定應每年召開至少1次
    明顯有違，已難認係合法成立之管理組織，原告既未提出相
    關區分所有權人會議紀錄及區分所有權人名冊、出席名冊等
    證據，不能證明系爭大廈曾依公寓大廈管理條例所定程序及
    比例召開區分所有權人會議，稽之原告自陳未曾向主管機關
    報備，系爭大廈亦無規約或收取管理費之區分所有權人決議
    （見本院卷第67頁），足認系爭大廈確未依公寓大廈管理條
    例所定程序及比例召開區分所有權人會議，亦未依公寓大廈
    管理條例所定程序訂立規約，遑論於規約中約定管理委員會
    之組織及選任，復未依公寓大廈管理條例所定程序選任管理
    委員會，顯未依公寓大廈管理條例所定程序合法成立管理委
    員會，原告即非依公寓大廈管理條例所定程序合法成立，自
    無當事人能力可言。至原告所提「黃簡旭」帳戶存摺及明細
    ，既為黃簡旭之個人帳戶，已難謂係系爭大廈之財產，縱該
    帳戶內之款項係系爭大廈住戶所提出，黃簡旭僅代為保管以
    支應運用，僅屬代收代付之性質，不能據此認原告有獨立之
    財產，即與非法人團體之要件有間，仍屬欠缺當事人能力。
四、綜上所述，原告既無當事人能力，其起訴請求被告給付621,
    200元，及自起訴狀繕本送達翌日起至清償日止，按週年利
    率5％計算之利息，顯不合法，應予駁回，其假執行之聲請亦
    失所依據，應併駁回之。
五、本件事證已臻明確，兩造其餘攻擊防禦方法及證據，經審酌
    後與判決之結果不生影響，爰不一一論列。　
六、訴訟費用負擔之依據：民事訴訟法第78條。　　
中　　華　　民　　國　　111 　年　　11　　月　　25　　日
                    臺灣新北地方法院板橋簡易庭
　　　　　　　　　　　　法  官　陳佳君
以上正本係照原本作成。　　　　　　　　　　　　
如不服本判決，應於送達後20日內，向本院提出上訴狀並表明上
訴理由，如於本判決宣示後送達前提起上訴者，應於判決送達後
20日內補提上訴理由書（須附繕本）。
如委任律師提起上訴者，應一併繳納上訴審裁判費。 
中　　華　　民　　國　　111 　年　　11　　月　　25　　日
                        書記官  李庭君